臺灣彰化地方法院民事判決　九十二年度重訴字第一四一號
　　原　　　告　　甲○○
　　訴訟代理人　　己○○
　　　　　　　　　丁○○
　　複　代理人　　庚○○
　　被　　　告　　丙○○即張.
　　　　　　　　　　　　　號
　　　　　　　　　戊○○即張.
　　訴訟代理人　　李淵源律師
右當事人間請求分割共有物事件，本院於民國九十三年七月九日言詞辯論終結，判決
如左：
    主      文
兩造共有坐落彰化縣員林鎮○○○段田中央小段第八地號、地目田、面積０點六六四
九公頃土地分割為如附圖所示：編號甲、面積０點三八八０公頃土地，分歸被告丙○○、乙○○、戊○○按原應有部分比例維持共有；編號乙、面積０點二七六九公頃土
地，分歸原告所有。
訴訟費用由兩造按附表所示之原應有部分比例負擔。
    事      實
甲、原告方面：
  一、聲明：如主文第一項所示。
  二、陳述：緣坐落彰化縣員林鎮○○○段田中央小段第八地號、地目田、面積六六
      四九平方公尺土地，為兩造所共有，應有部分如附表所示，兩造間並無民法第
      八百二十三條所定不能分割之情事，且法律亦無禁止分割之規定，惟無法為協
      議分割，爰依民法第八百二十三條第一項、第八百二十四條第二項之規定，同
      意依附圖所示方案裁判分割。
  三、證據：提出土地登記謄本、地籍圖謄本、調解不成立證明書等件為證。
乙、被告方面：
  一、聲明：同意按附圖方案分割。
  二、陳述：原共有人張清泉已於原告起訴後訴訟程序進行中之民國九十二年九月四
　　　日死亡，丙○○、乙○○、戊○○為其繼承人，業已辦理繼承登記完畢。
  三、證據：提出土地登記謄本、調解筆錄、戶籍謄本、除戶謄本、繼承系統表等件
      為證。
丙、本院依職權勘驗現場，並囑託員林地政事務所派員測量及繪製土地複丈成果圖到
    院。
    理　　　由
一、原共有人張清泉已於訴訟進行中之九十二年九月四日死亡，其就系爭土地之應有
    部分，業由丙○○、乙○○、戊○○繼承並辦理繼承登記完畢，並經渠等具狀聲
    明承受訴訟等情，有土地登記謄本、除戶謄本、繼承系統表、戶籍謄本在卷可稽
    ，核無不合，應予准許。
二、按各共有人，得隨時請求分割共有物。又共有物之分割方法，不能協議決定者，
    法院得因任何共有人之聲請，命為原物分配於各共有人；民法第八百二十三條第
    一項及第八百二十四條第二項第一款分別設有明文。查系爭土地為兩造所共有，
    應有部分如附表所示，原共有人張清泉已於九十二年九月四日死亡，被告丙○○
    、乙○○、戊○○為張清泉之繼承人，業於九十二年十二月十五日辦理繼承登記
    完畢；兩造間就系爭土地並未訂有不分割之特約，依物之使用目的亦無不能分割
    情形，且兩造無法達成協議之事實，已據其提出土地登記謄本、地籍圖謄本、調
    解不成立證明書、除戶謄本、繼承系統表、戶籍謄本為證，核屬相符，且為被告
    所不爭執，自堪信實。從而，原告基於共有人之共有物分割請求權訴請裁判分割
    系爭土地，依首揭法條規定，洵屬正當，應予准許。
三、共有人因共有物分割之方法不能協議決定，而提起請求分割共有物之訴，應由法
    院斟酌當事人之聲請、共有物之性質、經濟效用及全體共有人之利益等公平決定
    之。經查：系爭土地上有如發文日期九十二年七月二十五日之複丈成果圖所示建
    物分布情形，業經本院會同員林地政事務所人員赴現場履勘屬實，並製有勘驗筆
    錄及土地複丈成果圖在卷足按。本院斟酌如附圖所示分割方法，已得兩造同意，
    有言詞辯論筆錄及被告九十三年五月二十六日聲請狀得佐，自應尊重當事人之意
    思，並符合共有人間利益之均衡及能使系爭土地發揮最大效用，復與兩造之應有
    部分相當，尚稱妥適、公允，堪值採用，爰諭知分割方法如主文第一項所示。
四、本件事證已臻明確，兩造其餘攻擊、防禦方法及舉證，經本院審酌後，核與判決
    結果不生影響，自無庸逐一贅論，併此敘明。
據上論結，本件原告之訴為有理由，依民事訴訟法第八十條之一、第八十五條第一項
但書，判決如主文。
中　　　華　　　民　　　國　　九十三　　　年　　 七　　 月　　二十三　　日
                                    臺灣彰化地方法院民事第一庭
~B審判長　法　　　官　羅培昌
~B　　　　法　　　官　陳弘仁
~B　　　　法　　　官　周莉菁
右為正本係照原本作成。
如對本判決上訴須於判決送達後廿日內向本院提出上訴狀。
中　　　華　　　民　　　國　　九十三　　　年　　 七　　 月　　二十三　　日
~B　　　　法院書記官　張清秀
┌─────────────────────────┐
│附表：                                            │
├──┬─────┬────────────────┤
│編號│共有人姓名│應有部分（訴訟費用負擔比例）    │
├──┼─────┼────────────────┤
│ １ │甲○○    │２８５５＼６８５５              │
├──┼─────┼────────────────┤
│ ２ │丙○○    │１３３４＼６８５５              │
├──┼─────┼────────────────┤
│ ３ │乙○○    │１３３３＼６８５５              │
├──┼─────┼────────────────┤
│ ４ │戊○○    │１３３３＼６８５５              │
└──┴─────┴────────────────┤
